最高法院刑事判決　　　　　　　　　 111年度台上字第2812號
上　訴　人　王靜如




　　　　　　王家華



上列上訴人等因違反毒品危害防制條例等罪案件，不服臺灣高等
法院中華民國111年1月28日第二審判決（110 年度上訴字第3139
號，起訴案號：臺灣桃園地方檢察署110 年度偵字第5359、8951
號），提起上訴，本院判決如下：
    主  文
上訴駁回。
    理  由
一、刑事訴訟法第377 條規定，上訴於第三審法院，非以判決違
    背法令為理由，不得為之。是提起第三審上訴，應以原判決
    違背法令為理由，係屬法定要件。如果上訴理由書狀並未依
    據卷內訴訟資料，具體指摘原判決不適用何種法則或如何適
    用不當，或所指摘原判決違法情事，顯與法律規定得為第三
    審上訴理由之違法情形不相適合時，均應認其上訴為違背法
    律上之程式，予以駁回。
二、本件原審審理結果，認定上訴人王靜如、王家華有如原判決
    引用第一審判決事實欄所載之犯行，因而維持第一審論處王
    靜如犯修正前毒品危害防制條例第4條第1項之共同販賣第一
    級毒品1罪刑、修正前毒品危害防制條例第4條第2 項之販賣
    （或共同販賣）第二級毒品共8 罪刑及定其應執行刑；維持
    第一審論處王家華犯修正前毒品危害防制條例第4條第1項之
    共同販賣第一級毒品1罪刑、修正前毒品危害防制條例第4條
    第2項之共同販賣第二級毒品共2罪刑暨定其應執行刑，並諭
    知其2人相關沒收及追徵價額之判決，駁回其2人在第二審之
    上訴，已依其調查證據之結果，載述憑以認定之心證理由。
三、犯毒品危害防制條例第11條之罪，供出毒品來源，因而查獲
    其他正犯或共犯者，減輕或免除其刑，同條例第17條第1 項
    定有明文。所稱「供出毒品來源，因而查獲」，係指被告具
    體提供「本案犯行相關毒品」從何而來之資訊，使調查或偵
    查犯罪職務之公務員知悉而對之發動調查或偵查，並據以破
    獲其他正犯或共犯而言。又有無上述因而查獲其他正犯或共
    犯之事實，攸關被告有無減輕或免除其刑之適用，因立法者
    採取「必減」或「免除其刑」之寬典，法院並無不予減輕或
    免除其刑之裁量權，自屬刑事訴訟法第163條第2項所稱「對
    被告之利益有重大關係事項」，法院應依職權調查之。本件
    王家華不服第一審判決提起上訴，其上訴理由狀已提及其有
    供出毒品上游乙節，原審承辦法官因此再次函詢臺灣桃園地
    方檢察署、新竹市警察局及新竹縣政府警察局，有無因王靜
    如供出毒品上游因而查獲其他正犯或共犯，雖原審係函詢有
    無因「王靜如」供出毒品上游因而查獲其他正犯或共犯，惟
    王家華供稱之毒品上游陳國京，亦係王靜如所稱之毒品上游
    綽號「阿國」之男子，且新竹市警察局之職務報告亦載述有
    無因王靜如及王家華之供述毒品來源，因而查獲其他正犯或
    共犯。故難認原審未予調查。嗣上開受函詢單位分別函覆是
    否因而查獲。可見關於有無因王家華供出毒品來源，因而查
    獲其他正犯或共犯乙節，原審已依職權予以調查。王家華上
    訴意旨謂伊於民國110年12月1日準備程序時，已表示有供出
    毒品上游，原審對於與伊之利益有重大關係的事項，未予調
    查，即於同年月22日（上訴意旨誤為同年月18日）進行審判
    程序，有應於審判期日調查之證據，而未予調查之違法云云
    ，無非對原審已調查事項之誤解，其執此指摘原判決不當，
    自非依據卷內資料執以指摘之適法第三審上訴理由。
四、關於有無因王靜如、王家華之供出毒品上游，因而查獲其他
    正犯或共犯，原判決已敘明王靜如及王家華雖曾供出其等毒
    品來源為陳國京。而陳國京於新竹市警察局刑事警察大隊借
    提詢問時坦承確曾販賣第二級毒品甲基安非他命予王靜如、
    王家華等語。且陳國京涉犯販賣甲基安非他命罪嫌，業經臺
    灣桃園地方檢察署檢察官起訴等節，有新竹市警察局110 年
    10月26日函附之職務報告、刑事案件移送書及陳國京之警詢
    筆錄、臺灣桃園地方檢察署函附之110年度偵字第30012、32
    538號起訴書等存卷為憑。然上開起訴書係認定陳國京於109
    年2月15日上午9時44分許，透過王靜如之電話與王家華接洽
    後，約定以新臺幣（下同）4 千元之代價，販賣甲基安非他
    命2 公克予王家華，嗣陳國京將甲基安非他命交給王靜如，
    王靜如再轉交王家華等情。亦即，僅查獲陳國京於109年2月
    15日販賣甲基安非他命予王家華，惟由王靜如轉交毒品，難
    認王靜如、王家華共同於109年1月21日販賣海洛因、同年月
    20日、同年2月1日販賣甲基安非他命（即第一審判決附表〈
    下稱附表〉二編號1至3）；或王靜如於109年1月15日、24日
    、2 月25日、6月9日、同月19日販賣甲基安非他命（即附表
    三編號2-6）之毒品來源係陳國京。至於王靜如於109 年2月
    18日凌晨2時53分許，以2千元之價格販售甲基安非他命1 公
    克予證人吳士敬（即附表三編號1）部分，雖與陳國京於109
    年2月15日販賣甲基安非他命予王家華之時間僅間隔3日，然
    該次販毒行為係王靜如之個人行為，而上開臺灣桃園地方檢
    察署起訴書認定取得毒品之人為王家華，並非王靜如。因此
    ，難認王靜如就附表三編號1 所示之犯行，有供出毒品來源
    ，因而查獲其他正犯或共犯之情形。王靜如之原審辯護人雖
    主張附表二編號1（交易時間109 年1月21日）、王家華之原
    審辯護人亦主張附表二編號1、2（交易時間109年1月20日）
    所示之販賣毒品行為，陳國京於警詢證稱確有於109年1月19
    日、20日交付海洛因、甲基安非他命予王靜如，故王靜如、
    王家華就上開犯行均有供出毒品上游云云。然王靜如、王家
    華所指上情，檢察官並未起訴陳國京有該等販賣毒品行為，
    亦與陳國京經起訴之犯行，未有先後及相當因果關係。且⑴
    關於109年1月18日陳國京與王靜如之通訊監察譯文，陳國京
    於警詢供稱：該通話內容只是王靜如要我幫他找綽號「小古
    」之人（下稱「小古」）；之後王靜如、王家華至我老闆的
    住處，我雖有請王家華施用甲基安非他命，但不可能請他施
    用海洛因等語。並未承認交付毒品供王靜如、王家華販賣。
    且王家華亦供稱：當日只是去問陳國京關於「小古」的資訊
    ，陳國京不是毒品來源等語。⑵有關109年1月19日陳國京與
    王靜如之通訊監察譯文，陳國京於警詢供稱：當時有請王靜
    如幫忙推銷海洛因給別人試用，因王家華剛從監獄出來身上
    沒錢，所以拿價值約5 千元，0.45公克的海洛因無償給王靜
    如銷售，如果賣出，錢直接給王家華，但王靜如說毒品的品
    質有問題，要更換，我跟她說要換海洛因就去大崙郵局附近
    找他（按未說明係何人），若要拿錢就來找我，之後王靜如
    去換另一批海洛因等語。亦即，陳國京雖曾交付海洛因予王
    靜如，但因品質不佳，王靜如向他人換貨，王靜如再度取得
    之海洛因並非陳國京所提供。何況王靜如供稱：王家華向陳
    國京購買海洛因，與朋友一同施用後，覺得品質有問題，王
    家華要我去換品質較好的海洛因，於是到陳國京住處退還毒
    品，索回6 千元，並把錢交給王家華等語。王家華則供稱：
    沒有這件事，陳國京不是毒品來源等語。故即令依王靜如之
    供述，王家華向陳國京購得之海洛因，僅係供王家華與朋友
    施用，而非對外販售，且購得後因認品質不佳，將毒品退還
    ，索回價金，並未再次向陳國京取得海洛因。⑶關於109年1
    月20日陳國京與王靜如之通訊監察譯文，陳國京於警詢供稱
    ：當日王靜如稱有人要買海洛因，通知我帶海洛因過去。不
    是要賣給王家華，而是給一個開計程車的人試用，但那人說
    品質不行，沒有完成交易，王靜如若幫忙找到買家，我會無
    償提供甲基安非他命給她施用等語。王靜如供稱：這次聯繫
    是因為王家華要找陳國京購買海洛因及甲基安非他命，但他
    們交易時伊未前往，伊看到王家華回來時，拿甲基安非他命
    約4 公克，伊向其索取施用，但王家華不願意，說是幫朋友
    購買等語。王家華則表示王靜如所述不實，當日雖有幫陳國
    京開門，但陳國京上樓後有無與王靜如交易毒品，伊不清楚
    ，陳國京並非毒品來源等語。可見即令依王靜如之供述，王
    家華該日購得之毒品，係幫朋友購買，而非供其與王靜如販
    賣之用。綜上本件並無因王靜如、王家華之供出毒品來源，
    因而查獲陳國京，自無毒品危害防制條例第17條第1 項減輕
    其刑之適用等旨。所為論述，於法尚無違誤。王靜如、王家
    華上訴意旨，仍執其等不為原判決所採之相同辯解，指摘原
    判決未依上揭規定予以減刑，有所不當云云，亦非合法之第
    三審上訴理由。
五、綜上，本件王靜如、王家華之上訴均違背法律上之程式，皆
    應予駁回。
據上論結，應依刑事訴訟法第395條前段，判決如主文。
中    華    民    國   111    年    6     月    29    日
                  刑事第八庭審判長法  官  何  菁  莪  
                                  法  官  何  信  慶  
                                  法  官  朱  瑞  娟  
                                  法  官  高  玉  舜  
                                  法  官  劉  興  浪  
本件正本證明與原本無異
                                  書記官
中    華    民    國   111    年    7     月    4     日